臺灣彰化地方法院民事判決　96年度簡上字第44號
上　訴　人　鑫基塑膠企業股份有限公司
法定代理人　丙○○
訴訟代理人　鄭秀珠律師
被上訴人　　臺灣電力股份有限公司彰化區營業處
法定代理人　乙○○
訴訟代理人　甲○○
　　　　　　黃鼎鈞律師
上列一人
複代理人　　陳銘傑律師
上列當事人間請求給付電費事件，上訴人對於中華民國96年2 月
14日本院彰化簡易庭95年度彰簡字第687 號第一審判決提起上訴
，本院於民國96年10月23日言詞辯論終結，判決如下：
    主  文
上訴駁回。
第二審訴訟費用由上訴人負擔。
    事實及理由
一、被上訴人主張：兩造簽訂高壓需量電力用電使用契約（下簡
    稱供電契約），約定由上訴人在彰化縣伸港鄉○○村○○○
    路33號使用高壓需量電力用電，被上訴人為執行對用戶稽查
    用電之需要，於民國94年1 月19日拆回上訴人使用之電度表
    暫時改為直接供電，94年2 月應收取93年12月29日至94年1
    月27日期間之電費暫收新台幣（下同）104,844 元，待稽查
    作業完成，發覺電度表（下稱系爭電度表）內之計量器有失
    準情形，依兩造供電契約約定，依經濟部頒行營業規則第59
    條第1 項第1 款規定，核算電費後應收244,194 元，扣除上
    訴人已繳納之104,844 元，上訴人應補繳139,350 元，並於
    95年6 月29日開出補收電費通知上訴人補繳，惟迭經催告，
    上訴人仍置之不理，爰依兩造供電契約約定，請求上訴人給
    付上開金額等語。並聲明：上訴人應給付被上訴人139,350
    元及自起訴狀繕本送達翌日即95年12月1 日起至清償日止，
    按年息5%計算之利息；訴訟費用由上訴人負擔。
二、上訴人則以：系爭電度表係放置在上訴人圍籬外之道路上，
    由被上訴人枷鎖保管及維修，上訴人用電均屬正常，被上訴
    人亦按月前往抄表，未曾發現有何異狀，足證上訴人使用之
    系爭電度表並無失準或錯誤情形。詎被上訴人之稽查員工，
    竟於94年1 月間指稱上訴人竊電，並要求賠償，然上訴人並
    無竊電行為，此業經台灣彰化地方法院檢察署檢察官以94年
    度偵字第3681號案件對上訴人之法定代理人為不起訴處分在
    案，被上訴人應證明上訴人自94年1 月19日至94年2 月份所
    使用之系爭電度表有失準之情形。另被上訴人稽查員工前經
    諸多民眾檢舉有假借稽核竊電而栽贓民眾竊電並謀取巨額獎
    金之事實，且被上訴人內部頒布「財務罰鍰給獎分配辦法」
    ，其員工因檢舉所得最高獎金可達30 %，亦證被上訴人員工
    確實存有不實栽贓竊電之行為。況上訴人自94年1 月19日起
    至94年2 月份實際使用之電費為104,844 元，被上訴人應依
    上訴人實際使用之用電度數收費，不得以推定方式計算。又
    被上訴人於94年1 月19日即將電度表拆走，由被上訴人直接
    供電，則上訴人自94年1 月19日起即未使用電度表，是94年
    1 月19日起至94年1 月27日止並無失準情形，自無營業規則
    第59條規定之適用，且該營業規則第51條規定，也同認應抄
    表而「按實計算電費」，足見被上訴人未按實計算電費之推
    算方式，顯非合法等語，資為置辯。
三、原審判決被上訴人全部勝訴，並依職權宣告假執行。上訴人
    不服提起上訴，其上訴聲明為：原判決廢棄；被上訴人在第
    一審之訴駁回；第一、二審訴訟費用由被上訴人負擔。被上
    訴人則聲明求為判決：駁回上訴，第二審訴訟費用由上訴人
    負擔等語。
四、兩造不爭執之事項：
    以下為兩造所不爭執，並有被上訴人提出之上訴人公司變更
    登記表、電費收據附卷可稽，復經本院調閱台灣彰化地方法
    院檢察署94年度偵字第3681號偵查卷宗核閱無誤，本院採為
    判決基礎。
（一）兩造簽訂高壓需量電力用電使用契約，約定由上訴人在彰
      化縣伸港鄉○○村○○○路33號使用高壓需量電力用電。
（二）被上訴人為執行對用戶稽查用電之需要，於94年1 月19日
      拆回上訴人使用之電度表暫時改為直接供電。
（三）台灣彰化地方法院檢察署檢察官認上訴人之法定代理人破
      壞電度表及竊電行為犯罪嫌疑不足，以94年度偵字第3681
      號案件為不起訴處分確定在案。
五、本件經依民事訴訟法第436 條之1 第3 項準用同法第463 條
    再準用同法第270 條之1 第1 項第3 款規定，整理並協議簡
    化爭點後，兩造同意就該協議簡化後之爭點為言詞辯論，依
    同法第270 條之1 第3 項之規定，本院僅須就兩造協議簡化
    之爭點為審究。兩造於本院96年5 月16日準備程序期日協議
    簡化之爭點如下：
（一）系爭電度表即計量器是否有失準情形。
（二）如有失準情形，上訴人應補繳之電費為若干。
六、得心證之理由：
（一）關於系爭電度表是否有失準情形之爭點部分：
    (一)查，經本院將台灣彰化地方法院檢察署檢察官於94年1 月
      19日在彰化縣伸港鄉○○村○○○路33號上訴人處查扣之
      系爭電度表送請兩造合意之鑑定機構即財團法人台灣大電
      力研究試驗中心鑑定結果認：本院檢送之測式開關，於送
      達時，被上訴人封鎖於該開關之鉛封銅線斷裂且於1S與3S
      端間裝有一金屬短路線，而正常接線應無此短路線。另將
      系爭電度表與本院所附測試開關連接測試，電度表受測試
      1S端、3S端被該短路線短路之影響，瓦時計與乏時計之檢
      查器差分別為-45.2%及-44.8%，而依經濟部標準檢驗局電
      度表檢定檢查技術規範之規定，允許檢查公差範圍為+-2%
      ，嚴重失準一節，有財團法人台灣大電力研究試驗中心96
      年10月8 日大電表字第96100810號函在卷可稽，核與被上
      訴人線路稽查員胡呈宜於94年1 月19日15時許，會同上訴
      人及彰化縣警察局刑警隊第三組人員檢查上訴人電表使用
      情形，當場發現系爭電度表測試開關遭扯斷，內15、35線
      以鐵線連接後短路，外箱封印失落，中層板印鎖撬開偽裝
      封回跡象，致使用器具用電輸入後，轉入用表用電度數減
      少等情相符，此有證人胡呈宜於上開偵查案件中之證詞及
      現場紀錄、照片及用電實地調查表附於前揭偵查卷可稽。
      再依同附前述偵查卷之被上訴人所提上訴人歷年其他應收
      月份用電度數及金額觀之，本件94年2 月份用電度數為最
      低之30,500度外，其中91年1 月份用電度數為93,000度、
      91年3 月份用電度數為69,000度、92年3 月份用電度數為
      77,000度、93年2 月份因93年1 月21日至93年1 月28日春
      節放假，用電度數減少為90,000度、94年3 月份用電度數
      為30,500度，其餘各月用電度為均為100,000 度至200,00
      0 度之間，而94年2 月份電費計費期間本應自93年12月29
      日至94年1 月27日止，惟因被上訴人於94年1 月19日已拆
      回上訴人使用之系爭電度表暫時改為直接供電，是94年2
      月份電費計費期間自應扣除94年1 月19日起至94年1 月27
      日止之期間，且94年2 月份電費並未因春節期間而減少用
      電，是94年2 月份電費計費期間已較其他月份電費計費期
      間為短，然相較於歷年同月份即91年2 月份用電度數為11
      2,000 度、92年2 月份用電度數為119,000 度、93年2 月
      份用電度數為90,000度，均有明顯差詎，而有過低情形，
      自堪信被上訴人主張經稽查後，發覺系爭電度表內之計量
      器確有失準情形等情為真實。
    (二)至上訴人辯稱：上訴人並無竊電行為，此業經台灣彰化地
      方法院檢察署檢察官以94年度偵字第3681號案件對上訴人
      之法定代理人為不起訴處分在案云云。惟按檢察官不起訴
      處分，無拘束民事訴訟之效力，又刑事判決所為事實之認
      定，於獨立民事訴訟之裁判時，本不受其拘束，原審斟酌
      全辯論意旨及調查證據之結果，依自由心證，為與刑事判
      決相異之認定，不得謂為違法（最高法院41年台上字第17
      07號判例意旨參照）。本件台灣彰化地方法院檢察署檢察
      官雖以94年度偵字第3681號案件對上訴人之法定代理人為
      不起訴處分在案，惟依上開判例意旨，本院本不受該不起
      訴處分之拘束，再台灣彰化地方法院檢察署檢察官係認上
      訴人之法定代理人就破壞電度表及竊電行為犯罪嫌疑尚有
      不足，核與本院斟酌前開證據資料，依自由心證認被上訴
      人主張系爭電度表有失準情形之事實，並不相同，是被上
      訴人以其法定代理人業經不起訴處分確定為據，辯稱本件
      並無電度表失準情形，無足採信。上訴人另辯稱：被上訴
      人稽查員工前經諸多民眾檢舉有假借稽核竊電而栽贓民眾
      竊電並謀取巨額獎金之事實，且被上訴人內部頒布「財務
      罰鍰給獎分配辦法」，其員工因檢舉所得最高獎金可達30
      % ，亦證被上訴人員工確實存有不實栽贓竊電之行為云云
      ，惟此為被上訴人所否認，上訴人復未能舉證證明本件係
      因被上訴人員工為謀取獎金而故意使系爭電度表發生失準
      情形，是上訴人上開辯解，不足採信，則其空言否認其使
      用之系爭電度表並無失準或錯誤情形云云，要無足採。
（二）關於系爭電度表有失準情形，上訴人應補繳之電費為若干
      之爭點部分：
    (一)依卷附上訴人於84年12月8 日申請新設高壓需量電力用電
      登記單及於93年4 月12日申請增設高壓需量電力用電登記
      單約定，供電契約之內容詳載於被上訴人營業規則及電價
      表等語，且上訴人並於登記單上簽章表明同意之旨，又營
      業規則係由電業法第59條「電業擬訂或修正營業規則、電
      價及各種收費率，應送經地方主管機關或其事業所屬機關
      加具意見，轉送中央主管機關核定後，在當地公告之」授
      權訂定，並已公開揭示於網站供人查詢下載，足見被上訴
      人主張營業規則應視為供電契約之一部分，應堪信實。故
      兩造間之權利義務自應受該營業規則之規範，是被上訴人
      主張依經濟部頒行營業規則第59條第1 項第1 款規定，計
      算系爭電度表失準應繳納之電費等語，要屬有據，反之，
      上訴人辯稱：應依上訴人實際使用之用電度數收費，不得
      以推定方式計算云云，核與兩造契約規範不符，委無足採
      。
    (二)按有效電度表失準或燒損時，失準期間有效電度之推算，
      如因故障而計量失準，每月超表收費用戶，按失準前二至
      四月份之連續三個月用電度數平均值推算，前揭營業規則
      第59條第1 項第1 款定有明文。系爭電度表係於94年1 月
      份經被上訴人發覺有失準情形，而該1 月份之電費應於2
      月收取，則被上訴人以上開營業規則為據，以系爭電度表
      於94年1 月失準而應於94年2 月收取電費之前二至四月份
      即93年10月、11月、12月之連續三個月用電度數平均值推
      算上訴人於94年2 月份應收取之電費金額為244,194 元，
      核屬有據。上訴人雖辯稱：被上訴人於94年1 月19日即將
      電度表拆走，由被上訴人直接供電，則上訴人自94年1 月
      19日起即未使用電度表，是94年1 月19日起至94年1 月27
      日止並無失準情形，自無營業規則第59條規定之適用，且
      該營業規則第51條規定，也同認應抄表而「按實計算電費
      」，足見被上訴人未按實計算電費之推算方式，顯非合法
      云云，惟被上訴人係按93年10月、11月、12月之連續三個
      月用電度數平均值推算上訴人於94年2 月份應收取之電費
      金額，業如前述，並未將94年1 月19日起至94年1 月27該
      段期間計算其內，是上訴人此部份所認，容有誤會。又按
      表制用戶由本公司定期抄表收費一次，必要時得伸縮之。
      因用戶之原因不能抄表時，除用戶自行抄錄並通知本公司
      電表指數，以憑按實計算電費外，每月抄表收費用戶，暫
      按前二月用電度數之平均數計費，隔月抄表收費用戶，暫
      按前二月用電度數之和計費，並於下次抄表時結算之，前
      開營業規則第51條固有明文，然此規定係指因用戶之原因
      不能抄表時所定之電費計費方式，與本件電度表失準情形
      迥不相同，自不能加以適用，故上訴人辯稱：依營業規則
      第51條規定，依抄表「按實計算電費」云云，亦不足採信
      。
（三）從而，系爭電度表既有失準情形，則被上訴人依屬兩造供
      電契約一部之營業規則第59條第1 項第1 款規定，核算應
      收電費為244,194 元，扣除上訴人已繳之104,844 元，請
      求上訴人給付不足之139,350 元及自起訴狀繕本送達翌日
      即95年12月1 日起至清償日止，按年息5%計算之利息，為
      有理由，應予准許。
七、綜上所述，被上訴人依兩造供電契約約定，請求上訴人給付
    139,350 元及其法定遲延利息，洵屬有據。原審判命上訴人
    應如數給付，並依職權宣告假執行，於法並無不合。上訴意
    旨指摘原判決不當，求為廢棄改判，為無理由，應予駁回其
    上訴。
八、本件事證已臻明確，經核兩造其餘攻擊防禦方法及舉證，與
    本判決結果無影響，無庸一一論列，附此敘明。
據上論結，本件上訴為無理由，依民事訴訟法第436 條之1 第3
項、第449 條第1 項、第78條，判決如主文。
中　　華　　民　　國　　96　　年　　11　　月　　6　　日
                  民事第一庭    審判長  羅培昌
                                法  官  簡燕子
                                法  官  游秀雯
以上正本係照原本作成。
不得上訴。
中　　華　　民　　國　　96　　年　　11　　月　　6　　日
                      　　　    書記官　張西武
